臺灣宜蘭地方法院刑事判決　　　　　　　 96年度易字第156號
公　訴　人　臺灣宜蘭地方法院檢察署檢察官
被　　　告　乙○○
選任辯護人　張致祥律師
上列被告因強制罪案件，經檢察官提起聲請簡易判決處刑（96年
度偵字第6號），本院認不宜以簡易判決處刑，改依通常程序判
決如下：
    主  文
乙○○犯強制罪，累犯，處有期徒刑捌月；減為有期徒刑肆月，
如易科罰金，以銀元參佰元即新臺幣玖佰元折算壹日。
    事  實
一、乙○○與甲○○前為配偶關係，2人係家庭暴力防治法第3條
    第1款所定之家庭成員，乙○○於民國94年間因家庭暴力防
    治法案件，經本院以94年度易字第311號判處有期徒刑4月，
    如易科罰金以銀元300元折算1日確定，甫於95年4月2日易科
    罰金執行完畢。詎猶不知悔改，於95年5月25日凌晨4時許，
    撥打電話告知甲○○欲前往甲○○位於宜蘭縣冬山鄉○○村
    ○鄰○○○路107號之住所載回其所放置之鐵製器具後，未經
    甲○○同意，即駕駛自用小貨車前往甲○○上開住處庭院前
    ，基於妨害人行使權利之犯意，自同日凌晨4時52分許起至5
    時18分許止，以將該車停放於甲○○住處庭院路口之方法，
    妨害甲○○自由進出其住處之權利，嗣經甲○○報警後，警
    員丙○○到場勸導後始行離去。惟乙○○接續前揭犯意，於
    離去10餘分鐘後復返回上址，並自凌晨5時30分許起至5時35
    分許止，將自用小貨車停放於甲○○住處庭院路口，以此方
    式妨害甲○○自由進出住處之權利，嗣因警員丙○○再度勸
    導後，始行離去。
二、案經甲○○訴由臺灣宜蘭地方法院檢察署檢察官聲請簡易判
    決處刑。
    理  由
一、按被告以外之人於偵查中向檢察官所為之陳述，除顯有不可
    信之情況者外，得為證據。刑事訴訟法第159條之1第2項定
    有明文。本件告訴人甲○○及證人丙○○於偵查中向檢察官
    所為之證詞，並無顯不可信之情況，依前揭法條意旨，得為
    證據，核先敘明。
二、訊據被告乙○○對於上揭時間駕駛自用小貨車前往告訴人住
    處及停放該自用小貨車於前開住處庭院路口之事實，固坦承
    不諱，然矢口否認有何妨害自由犯行，辯稱：伊係經告訴人
    同意後，始駕車前往該處，打算載運先前留在該告訴人住處
    前之鐵製器具，被告到場後，告訴人另要求等村長等公正人
    士來始可搬運鐵製器具，故被告應告訴人之要求，待在現場
    等候公正人士來處理；且當時為凌晨4、5時許，告訴人根本
    沒有出門之打算，伊何來妨害自由之有云云。
三、經查：被告如何於上揭時地停放自小貨車，並因自小貨車停
    放位置在告訴人住處庭院路口，且因此擋住告訴人之事實，
    業據告訴人於偵審中指證明確，核與本案到場處理警員丙○○於偵審中結證情節相符，且經臺灣宜蘭地方法院檢察署檢
    察事務官勘驗監視錄影光碟明確，製有勘驗筆錄及錄影內容
    翻拍相片存卷可佐（見96年度交查字第98號偵查卷第2至26
    頁）。被告雖執前詞置辯，惟查：(1)被告於前往告訴人住處
    前曾撥打電話通知告訴人之事實，固為被告與告訴人所一致
    陳述在卷，而堪認定，然告訴人於電話中並未允諾被告之要
    求等情，則據告訴人於本院審理時結證：「凌晨4點多被告
    打電話給我，告訴我說要來拿東西，我說哪有那麼早要來拿
    東西，我就把電話掛了。我擔心被告會來，就把電腦打開開
    始錄影」等語明確（見本院卷第52頁），且果告訴人確實同
    意被告前往告訴人住處搬運鐵製器具，應無待被告到達後又
    報警之理；況警員第1次到場勸阻後，被告應已知告訴人不
    欲其前往告訴人住處之意甚明，卻仍於離去後不久再折返告
    訴人住處，足見被告辯稱係因告訴人允諾始前往上址云云，
    乃卸責之詞，顯不足信。(2)被告另稱其將自用小貨車停放在
    告訴人住處庭院路口，係為等候村長等公正人士到場云云，
    惟經證人即到場警員丙○○於本院審理中到庭，則證稱：被
    告當時係對其陳稱要搬運鐵製器具，並無印象被告曾告知待
    在車上係要等村長等語（見本院卷第59、60頁），亦見被告
    此部分辯解要嫌無據。(3)本案被告將自小貨車停放在告訴人
    住處庭院路口，客觀上已妨害告訴人之進出，已見前述，而
    告訴人於本院審理時證稱：「（問：當天妳車子有無要出去
    ？）還沒有，有準備出去」等情（見本院卷第53、54頁），
    核與證人即警員丙○○到庭證稱：「我到場之後告訴人站在
    門口，說前夫在車上，告訴人的車開不出去」、「告訴人說
    被告車子停這樣子她無法出去」等語相符（見本院卷第61頁
    ），足認被告所為，已妨礙告訴人自由出入住處權利之行使
    。被告辯稱告訴人於上開時間本不欲出門，因此未妨害告訴
    人進出自由云云，自不足採。綜上，本件事證明確，被告所
    辯均屬無據，其犯行洵堪認定，應予依法論科。
四、核被告所為，係犯刑法第304條第1項之強制罪，其與告訴人
    係前配偶關係，為家庭暴力防治法第3條第1款所定之家庭成
    員，其所為核屬家庭暴力防治法第2條第2項之家庭暴力罪。
    被告行為後，94年2月2日修正公布之刑法，於95年7月1日施
    行，關於累犯之定義，由修正前刑法第47條「受徒刑之執行
    完畢後，5年以內再犯有期徒刑以上之罪者，為累犯」修正
    為第47條第1項「受徒刑之執行完畢後，5年以內故意再犯有
    期徒刑以上之罪者，為累犯」。查被告前有事實欄所載犯罪
    科刑之執行情形，有臺灣高等法院被告前案紀錄表1份在卷
    可稽，其於有期徒刑執行完畢後，5年內故意再犯本案有期
    徒刑以上之罪，不論依修正前後之規定，均構成累犯，對被
    告而言並無有利或不利之情形，而不生新舊法比較之問題，
    應依現行刑法第47條第1項規定，論以累犯，加重其刑。爰
    審酌被告與告訴人前為配偶關係，被告前因違反通常保護令
    ，經法院判處有期徒刑4月，仍不知警惕，甫於95年4月2日
    執行完畢後未及2月，即藉詞搬運鐵製器具而至告訴人住處
    ，以妨害告訴人出入自由之方式，遂行其騷擾目的；兼衡本
    案告訴人所受損害，及被告犯罪後否認犯行，未與告訴人和
    解等一切情狀，量處如主文所示之刑。公訴人具體求刑有期
    徒刑1年，稍屬過重，併此敘明。又本件被告犯罪時間在96
    年4月24日以前，符合中華民國96年罪犯減刑條例所定減刑
    條件，爰依法諭知減得之刑如主文所示。另前述刑法修正施
    行後，關於易科罰金折算標準之規定，由修正前第41條第1
    項前段之「以銀元1元以上3元以下折算1日」（依廢止前罰
    金罰鍰提高標準條例第2條規定，就其原定數額提高為100
    倍折算1日，即銀元100元、200元、300元折算1日，換算成
    新臺幣即300元、600元、900元折算1日），修正為第41條第
    1項前段之「以新臺幣1,000元、2,000元、3,000元折算1日
    」，經比較新舊法之結果，以修正前之規定較有利於被告，
    應適用修正前之規定，諭知減刑後易科罰金之折算標準。
據上論結，應依刑事訴訟法第452條、第299條第1項前段，刑法
第2條第1項、第304條第1項、第47條第1項、第41條第1項（修正
前），刑法施行法第1條之1第1項、第2項前段，罰金罰鍰提高標
準條例第2條（廢止前），現行法規所定貨幣單位折算新臺幣條
例第2條，中華民國96年罪犯減刑條例第2條第1項第3款、第7條
、第9條，判決如主文。
本案經檢察官賴慶祥到庭執行職務
中　　華　　民　　國　　96　　年　　8 　　月　　29　　日
                  刑事第三庭法　官  鄧晴馨
以上正本證明與原本無異。
如不服本判決應於收受本判決後10日內向本院提出上訴書狀，並
應敘述具體理由。若未敘述理由者，應於上訴期間屆滿後20日內
向本院補提理由書狀(均須按他造當事人之人數附繕本)。
                            書記官  林秀麗
中　　華　　民　　國　　96　　年　　8 　　月　　30　　日
附錄本案論罪科刑法條：
刑法第304條第1項
以強暴、脅迫使人行無義務之事或妨害人行使權利者，處3年以
下有期徒刑、拘役或3百元以下罰金。
